最高法院刑事判決　　　　　　九十四年度台上字第二八五五號
　　上　訴　人　甲○○
　 　　　　　　　　　　 39.
上列上訴人因常業詐欺案件，不服台灣高等法院高雄分院中華民
國九十四年三月三十日第二審判決（九十三年度上訴字第一二四
九號，起訴案號：台灣高雄地方法院檢察署九十二年度偵字第四
一一○、六二一三號），提起上訴，本院判決如下：
　　主　文
上訴駁回。
　　理　由
按刑事訴訟法第三百七十七條規定：上訴於第三審法院，非以判
決違背法令為理由，不得為之。是提起第三審上訴，應以原判決
違背法令為理由，係屬法定要件。如果上訴理由狀並未依據卷內
訴訟資料，具體指摘原判決不適用何種法則或如何適用不當，或
所指摘原判決違法情事，顯與法律規定得為第三審上訴理由之違
法情形，不相適合時，均應認其上訴為違背法律上之程式，予以
駁回。本件原判決認定上訴人甲○○因失業經濟困窮，綽號「阿
嘉」、「小仔」之成年男子，以每月新台幣（下同）六千元之零
用金供其花用，並承租高雄市○○區○○街一二一號二樓房屋供
其居住為條件，邀約其共組常業詐欺集團，上訴人貪圖小利，即
應允之。乃基於共同意圖為自己不法所有之犯意聯絡，先由上訴
人、「阿嘉」於民國九十一年四月十日、八月十九日至聯邦商業
銀行九如分行（下稱聯邦銀行）、高雄區中小企業銀行大社分行
（下稱高雄中小企銀），以上訴人名義申請支票使用。復於同年
七月二十日向鍾文元詐稱: 欲以七十萬元之代價受讓其高雄縣大
社鄉○○路五十七之一號「好朋友小吃店」內所有生財器具、設
備及客戶，致使鍾文元陷於錯誤，而於同年八月二日至石繼志律
師事務所，由上訴人與鍾文元簽訂轉讓契約書，並當場交付面額
共七十萬元之支票三張，鍾文元乃依約於同年八月五日將工廠內
之生財器具、設備及客戶名單交付予上訴人收受，上訴人先依約
兌現其中五十萬元之支票，以免被人識破，餘二十萬元之支票則
未予兌現。上訴人乃按其計畫: （一）自九十一年九月中旬起迄
同年十一月六日止，以上訴人名義，向屏東縣內埔鄉○○村○○
路二八一之一號「升元成食品廠」之負責人曾志誠佯稱：其所經
營之好朋友便當工廠須訂購甲等油、香油、豆瓣、粗辣椒、特油
膏、辣豆瓣等物（總價八萬六千六百元），致使陷於錯誤，將貨
品送至高雄市○○路一五六號或「好朋友便當工廠」等處，由「
阿嘉」或「小仔」交付原判決附表編號四、五所示，由上訴人簽
發之支票二張，用以支付部分價金，嗣經曾志誠提示均未獲兌現
，屢經催討，亦避不見面，始知受騙；（二）九十一年十一月三
日，「阿嘉」或「小仔」以上訴人名義，向李進珠詐購蝦米一百
零六箱（總價十五萬九千元），致使陷於錯誤，而將上開蝦米運
送至「好朋友小吃店」，由「阿嘉」或「小仔」交付原判決附表
編號六所示，由上訴人簽發之支票一紙，用以支付價金，嗣經李
進珠向台灣銀行苓雅分行提示支票未獲兌現，始知受騙；（三）
自九十一年九月十二日起迄十一月八日止，「阿嘉」或「小仔」
以上訴人名義，向聯禾興食品股份有限公司（下稱聯禾興公司）
詐購玉米粒食品罐頭等物（總價十五萬三千九百十五元），致使
陷於錯誤，將貨物運送至「好朋友小吃店」，由「阿嘉」或「小
仔」交付原判決附表編號七、八所示，由上訴人簽發之支票二張
，用以支付部分價金，嗣聯禾興公司提示支票均未獲兌現，始知
受騙等情。因而撤銷第一審之不當判決，改判仍論處其共同意圖
為自己不法之所有，以詐術使人將本人之物交付為常業罪刑。已
綜核全部卷證資料，詳加斟酌論斷，敘明其所憑之證據及認定之
理由，而以上訴人否認犯罪所持之辯解為不足採，予以指駁綦詳
，俱有卷存之證據資料可資覆按。從形式上觀察，並無判決違背
法令之情形存在。按共同實施犯罪行為，在合同意思範圍內，相
互利用他人之行為，以達其犯罪之目的，原不必每一階段均參與
，祇須分擔犯罪行為之一部，即應對於全部所發生之結果共同負
責；又共同正犯，除法律依其首謀、下手實施或在場助勢等參與
犯罪程度之不同，而異其刑罰之規定時，各參與不同程度犯罪行
為者之間，不能適用刑法總則共犯之規定外，其餘仍應引用刑法
第二十八條共同正犯之規定處斷。「阿嘉」、「小仔」之成年男
子，以每月六千元之零用金供上訴人花用，並承租高雄市○○區
○○街一二一號二樓房屋供其居住為條件，邀約其共組常業詐欺
集團，上訴人貪圖小利，即應允之。先以上訴人名義向聯邦銀行
、高雄中小企銀申請支票使用。再向鍾文元受讓「好朋友小吃店
」生財器具，嗣即先後向「升元成食品廠」、李進珠、聯禾興公
司詐購貨物，交付上訴人簽發之支票，屆期均未獲兌現等行為，
則上訴人與「阿嘉」、「小仔」間，顯係在合同意思範圍內，相
互利用他人之行為，以達其犯罪之目的，雖各人祇分擔犯罪行為
之一部，即應對於全部所發生之結果共同負責，原判決以常業詐
欺罪之共同正犯問擬，自屬正當合法。至於本件究由上訴人或「
阿嘉」、「小仔」居於首謀或主導地位？並無礙於其成立共同常
業詐欺之罪責，原判決雖未說明其不予採納之理由，究於判決主
旨無關，復無判決理由欠備之違誤。又查刑事判決之文字，如有
顯係誤寫而不影響全案情節與判決本旨者，已經宣示或送達後，
仍可由原判決之法院依聲請或本於職權以裁定更正之，司法院大
法官會議釋字第四三號解釋可資參照，此等因筆誤而生之錯誤，
既得以裁定更正，即無違背法令可言。上訴人四十一年出生，年
逾五十歲，原判決誤載為「年逾『四十歲』，社會經驗豐富，衡
情當知支票係代替現金做為支付金錢之工具……猶願交付其所申
請之支票給「阿嘉」或「小仔」之成年男子使用，足證被告與「
阿嘉」及「小仔」之成年男子間有犯意之聯絡」等語。此乃刑事
判決之文字之誤寫，並不影響全案情節與判決本旨，非不得以裁
定更正之，尤無違背法令之處。上訴意旨置原判決上開明確論斷
於不顧，對原審取捨證據及證據證明力判斷之審判職權行使，任
憑己見，或就同一證據資料為相異之評價，或就不影響於判決本
旨事項再為事實上之爭辯，均與法律規定得為第三審上訴理由之
違法情形，不相適合，其上訴為違背法律上之程式，應予駁回。
據上論結，應依刑事訴訟法第三百九十五條前段，判決如主文。
中　　華　　民　　國　九十四　年　　六　　月    二  　日
                      最高法院刑事第三庭
                          審判長法官  紀　俊　乾
                                法官  黃　正　興
                                法官  劉　介　民
                                法官  陳　東　誥
                                法官  趙　文　淵
      本件正本證明與原本無異
                                      書  記  官
中　　華　　民　　國　九十四　年　　六　　月    九  　日
                                                  ｍ
